臺灣高等法院民事判決
109年度上字第384號
上  訴  人  品婕國際貿易有限公司

法定代理人  蔡品婕  
訴訟代理人  許祖榮律師
被上訴人    理聯國際股份有限公司

法定代理人  徐孟妤  
訴訟代理人  鄭世脩律師
上列當事人間請求返還貨款事件，上訴人對於中華民國108年12
月20日臺灣桃園地方法院107年度訴字第2580號第一審判決提起
上訴，本院於110年3月16日言詞辯論終結，判決如下：
    主      文
原判決廢棄。
被上訴人應給付上訴人玖佰捌拾參萬零肆佰日圓，及自民國一百
零七年五月二十三日起至清償日止，按年息百分之五計算之利息
。
第一、二審訴訟費用均由被上訴人負擔。
    事實及理由
一、上訴人及被上訴人之法定代理人原分別為李永睿、古偉釗，
    嗣各於民國109年8月15日、109年2月17日變更為蔡品婕、徐
    孟妤，被上訴人並變更名稱及組織型態為理聯國際股份有限
    公司，有高雄市政府函、有限公司變更登記表、上訴人章程
    、被上訴人商工登記公示資料查詢結果可參（見本院卷第15
    9-164、35-38頁）。其等之新任法定代理人均聲明承受訴訟
    （見本院卷第155、59頁），合於民事訴訟法第170 條、第1
    75條第1項規定，應予准許。
二、上訴人主張：伊於107年5月15日向被上訴人購買NURSERY卸
    妝潔面凝露（下稱系爭貨物）30,720瓶，價金計19,660,800
    日圓（下稱系爭契約），並於同年月22日給付半數價金即9,
    830,400日圓予被上訴人。詎被上訴人未依約於同年7月20日
    前出貨，應負遲延責任，經伊先後於同年9月14日、109年11
    月24日向被上訴人為解約之意思表示，爰依民法第259條第2
     款規定，求為命被上訴人給付9,830,400日圓本息之判決等
    語。
三、被上訴人則以：訴外人即日商Human Resource Communicati
    ons Ltd.（下稱日本原廠公司）分別授予伊及訴外人上海郡
    詩貿易有限公司（下稱郡詩公司）銷售系爭貨物之代理權，
    銷售範圍各為台灣及大陸、香港。上訴人在107年5月15日前
    即曾向伊購買系爭貨物40,320瓶，兩造約定上訴人僅能在越
    南銷售系爭貨物（下稱Ａ契約），惟上訴人卻違約將購得之
    貨物銷往香港，遭郡詩公司發現，致日本原廠公司取消伊之
    代理權。且上訴人前述違約行為致伊受有下列損害，伊得依
    民法第227條第2項規定請求上訴人賠償，並據以主張抵銷：
    ①庫存損失新台幣（下未註明幣別者同）3,482,530元；②支
    出廣告費994,163元；③遭取消代理權而不能從郡詩公司取回
    917萬日圓利潤（以0.2789匯率換算為2,557,513元）；合計
    7034,206元等語。
四、原審為上訴人敗訴之判決，上訴人提起上訴，聲明為：㈠原
    判決廢棄；㈡被上訴人應給付上訴人9,830,400日圓，及自10
    7年5月23日起至清償日止，按年息5%計算之利息。被上訴人
    答辯聲明：上訴駁回。
五、上訴人主張其於107年5月15日向被上訴人購買系爭貨物30,7
    20瓶，雙方約定被上訴人應於同年7月20日前出貨；其已於
    同年5月22日給付被上訴人半數價金即9,830,400日圓，惟被
    上訴人迄未交貨等情，為被上訴人所是認（見原審卷第75-7
    6頁）。上訴人另稱其於約定之交貨日後曾口頭催告被上訴
    人交貨，嗣於107年9月14日依民法第254條規定合法解約（
    見原審卷第75、105頁，另見原審卷第7-9頁存證信函、送達
    回證），固為被上訴人所否認（見本院卷第174頁），惟兩
    造之有權代理人蔡品婕與古鉅湶於107年7月至8月間，即多
    次討論被上訴人應退還上訴人已付之200多萬元價金事宜，
    有其等之通訊軟體對話紀錄可參（見原審卷第131頁、本院
    卷第78-79頁），再佐以被上訴人於原審並不爭執上訴人已
    合法解除系爭契約（見原審卷第134頁），堪信上訴人主張
    其於兩造約定之交貨日後曾催告被上訴人履約未果乙節屬實
    。從而，上訴人於107年9月14日致函被上訴人為解約之意思
    表示（見原審卷第7-8頁），合於民法第254條規定，系爭契
    約於被上訴人收受該解約函之日（即107年9月17日，見原審
    卷第9頁送達回證）發生解約效力（參見民法第95條第1項規
    定），上訴人自有權依民法第259條第1項第2款「契約解除
    時，由他方所受領之金錢，應附加自受領時起之利息償還之
    」規定，請求被上訴人返還9,830,400日圓，並加給自107年
    5月23日起算之法定遲延利息（參見民法第203條）。
六、按二人互負債務，而其給付種類相同，並均屆清償期者，各
    得以其債務，與他方之債務，互為抵銷。但依債之性質不能
    抵銷或依當事人之特約不得抵銷者，不在此限；抵銷，應以
    意思表示，向他方為之。其相互間債之關係，溯及最初得為
    抵銷時，按照抵銷數額而消滅，民法第334條第1項、第335
    條第1項著有規定。查被上訴人對上訴人負有給付9,830,400
    日圓本息之金錢債務，業經本院認定如前。被上訴人抗辯其
    因Ａ契約，對上訴人有7,034,206元之債務不履行損害賠償債
    權可資主張抵銷云云（見原審卷第235頁），為上訴人所否
    認。本院亦認被上訴人之抵銷抗辯無理，茲析論如下：
　㈠被上訴人主張其因Ａ契約對上訴人有債務不履行損害賠償債權
    存在，乃以上訴人向其購買系爭貨物40,320瓶，兩造約定上
    訴人僅能在越南銷售系爭貨物，被上訴人卻違約將系爭貨物
    銷往香港，被郡詩公司發現，致其遭日本原廠公司取消系爭
    貨物之代理權，因而受有損害云云，為其論據（見原審卷第
    111-113頁）。
　㈡上訴人固否認日本原廠公司有授與被上訴人在台灣銷售系爭
    貨物之總代理權，並就被上訴人所提出之日本原廠公司授權
    書，爭執形式真正（見原審卷第113、110、115頁），惟觀
    諸兩造之有權代理人蔡品婕與古鉅湶於107年8月間針對系爭
    契約退款問題進行討論之內容（見原審卷第126-131頁），
    蔡品婕對於古鉅湶稱郡詩公司為系爭貨物之亞太區總代理、
    被上訴人為台灣總代理乙節並不爭執（見原審卷第130頁）
    ，再佐以系爭貨物自日本進口時，其上之中文標籤亦明載「
    台灣總代理：理聯國際有限公司」等文字（見原審卷第225
    頁），堪信被上訴人確已取得日本原廠公司之授權，為系爭
    貨物之台灣總代理商，上訴人臨訟就此空言否認，要無足取
    。
　㈢被上訴人為系爭貨物在台灣之總代理商，業如前述。上訴人
    已坦認與被上訴人締有Ａ契約，且兩造於107年3月20日針對N
    URSERY產品簽署之進貨商供貨合約書（見原審卷第53-54頁
    ）中，確實有上訴人只能在越南地區出售NURSERY產品之約
    款。惟蔡品婕與古鉅湶於107年5月下旬針對Ａ契約貨物，曾
    有下列對話：「古：我說了，這我不能（不）給你同意書。
    蔡：你不給沒關係，反正你自己讓我去賣大陸的，不要等下
    又說沒有。古：大陸？我沒說妳可以賣大陸。我說越南批發
    專賣香港，我會當作沒看到。蔡：反正就是越南批發專賣香
    港，這就是你同意我的，這樣就行了。古：對啊，感謝阿姐
    體諒……」（見原審卷第70頁對話紀錄），從該等對話內容可
    以推知，古鉅湶確實有同意蔡品婕若Ａ契約貨物「越南批發
    專賣香港」即非屬違約。
　㈣被上訴人雖陳稱，所謂「越南批發專賣香港」係指這批貨物
    須先進到上訴人之河內分公司云云（見原審卷第79頁），上
    訴人則稱「越南批發專賣香港」是指以越南商名義將貨物賣
    往香港（見原審卷第238頁），二者之差別僅在於貨物進口
    至香港之起運地是否為越南。查被上訴人自承，郡詩公司係
    憑批號確認在香港市場流通之系爭貨物，為日本原廠公司出
    售予被上訴人者，依約該等貨物僅能由被上訴人在台灣地區
    銷售，郡詩公司因而向日本原廠公司舉發，日本原廠公司即
    終止被上訴人之代理權等情（見原審卷第113、81、49、52
    頁），惟Ａ契約貨物並非由被上訴人銷售至香港，此為兩造
    均認可之事實，被上訴人既未將Ａ契約貨物銷售至香港，卻
    仍對日本原廠公司或郡詩公司構成違約，顯然依據被上訴人
    與日本原廠公司或郡詩公司之約定，被上訴人負有保證其自
    日本原廠公司取得之系爭貨物，不得流入香港市場之義務。
    被上訴人是否違反此項義務，衡情與流入香港市場之系爭貨
    物係由何人自何處進口無關，更遑論郡詩公司縱在香港市場
    查獲Ａ契約貨物，未必能查知該等貨物之進口商或進口地，
    尤徵Ａ契約貨物係由何人自何地進口至香港市場販售，對郡
    詩公司而言並非重點。準此，被上訴人堅稱所謂「越南批發
    專賣香港」係指貨物一定要先運到越南，再由越南運到香港
    云云，要難信實，應以上訴人所言，係指「以越南商名義將
    貨物賣往香港」為可採。至被上訴人既應保證其自日本原廠
    公司取得之系爭貨物不得流入香港市場販售，卻仍同意上訴
    人將Ａ契約貨物以越南商名義賣往香港，顯然自陷於對日本
    原廠公司或郡詩公司違約之境地，則屬被上訴人己身之商業
    考量，與上訴人無關，併予指明。
　㈤查上訴人係以越南公司之名義，將Ａ契約貨物銷售至香港，業
    據提出被上訴人不爭執之買賣合約書為證（見原審卷第232
    頁），被上訴人並陳稱：Ａ契約貨物係由日本原廠公司從大
    阪運到高雄港，貨到高雄港後直接由上訴人在高雄港點貨、
    報關、出關（見原審卷第112頁），以契約關係而言，將前
    開貨物銷往香港者並非上訴人甚明，已難遽認上訴人有違反
    銷售地域之約定。況縱認上訴人應就前述轉售行為負責，以
    越南商名義將Ａ契約貨物銷往香港，業獲被上訴人之有權代
    理人古鉅湶同意，前已詳論，即難以此轉售行為，課上訴人
    違反Ａ契約約定之責。上訴人既無違約情事，被上訴人縱因Ａ
    契約貨物進入香港市場遭日本原廠公司終止系爭貨物之代理
    權，核與上訴人無涉，被上訴人主張上訴人應就其遭終止代
    理權，受有庫存品無法銷售、支出廣告費、不能從郡詩公司
    取回利潤等損害，負債務不履行損害賠償責任云云，誠屬無
    據。
七、綜上所述，上訴人依民法第259條第2款規定，請求被上訴人
    給付9,830,400日圓，及自107年5月23日起至清償日止，按
    年息5%計算之利息，自屬正當，應予准許。從而原審為上訴
    人敗訴之判決，尚有未洽，上訴論旨指摘原判決不當，求予
    廢棄改判，為有理由，爰由本院廢棄改判如主文第2項所示
    。又本件事證已臻明確，兩造其餘之攻擊或防禦方法及所用
    之證據，經本院斟酌後，認為均不足以影響本判決之結果，
    爰不逐一論列，附此敘明。
八、據上論結，本件上訴為有理由，爰判決如主文。
中　　華　　民　　國　　110 　年　　3 　　月　　30　　日
                  民事第十一庭  
                      審判長法  官  李慈惠
                            法  官  趙雪瑛
                            法  官  陳婷玉
正本係照原本作成。
如不服本判決，應於收受送達後20日內向本院提出上訴書狀，其
未表明上訴理由者，應於提出上訴後20日內向本院補提理由書狀
（均須按他造當事人之人數附繕本）上訴時應提出委任律師或具
有律師資格之人之委任狀；委任有律師資格者，另應附具律師資
格證書及釋明委任人與受任人有民事訴訟法第466 條之1第1項但
書或第2項所定關係之釋明文書影本。如委任律師提起上訴者，
應一併繳納上訴審裁判費。
中　　華　　民　　國　　110 　年　　3 　　月　　30　　日

  　　　　　　　　　　　　　書記官  張永中